【裁判字號】    99,交聲,742
【裁判日期】    990727
【裁判案由】    聲明異議
【裁判全文】
臺灣高雄地方法院交通事件裁定         99年度交聲字第742號
原處分機關  高雄市政府交通局
異  議  人  甲○○
上列異議人即受處分人因聲明異議案件，對於高雄市交通局99年
2 月24日所為之處分（原處分：高市交裁字第裁32-B380474號）
，聲明異議，本院裁定如下：
    主  文
原處分撤銷。
甲○○不罰。
    理  由
一、原處分意旨略以：受處分人即異議人甲○○於民國98年3 月
    1 日凌晨3 時18分，騎乘車牌K35-811 號重型機車，在高雄
    市○○路至武營路有二輛以上汽車在道路上以危險方式駕駛
    之違規行為，經警舉發後，經原處分機關以違反道路交通管
    理處罰條例第43條第3 項規定，裁處罰鍰新臺幣（下同）9
    萬元，吊銷駕駛執照，並應參加道路交通安全講習。
二、聲明意旨略以：異議人甲○○至台北工作多時，名下車牌K3
    5-811 號重型機車交由家人使用，詎於98年3 月1 上午6 時
    10分許，經母親乙○○發現原停放在高雄市○○區○○路30
    9 巷71號住家前之車牌K35-811 號重型機車失竊，經報案後
    ，於98年3 月5 日在高雄市○○區○○里○○○路282 巷口
    為警通知尋獲，本件舉發單所舉發之98年3 月1 日凌晨3 時
    18分，騎乘車牌K35-811 號重型機車，在高雄市○○路至武
    營路飆車之行為應係竊賊所為，並非異議人，當時其並未騎
    乘該車，請求撤銷原處分諭知不罰等語。
二、按汽車駕駛人，駕駛汽車有下列情形之一者，處新臺幣6000
    元以上24000 元以下罰鍰，並當場禁止其駕駛：一、在道路
    上蛇行，或以其他危險方式駕車。二、行車速度，超過規定
    之最高時速六十公里以上。三、拆除消音器，或以其他方式
    造成噪音。二輛以上之汽車共同違反第1 項規定，或在道路
    上競駛、競技者，處汽車駕駛人新臺幣30000 元以上90000
    元以下罰鍰，並當場禁止其駕駛及吊銷其駕駛執照。汽車駕
    駛人違反第1 項、第3 項規定者，應接受道路交通安全講習
    ，汽車違反道路交通管理道路交通管理處罰條例第43條第1
    項第1 款、第3 項、第5 項前段定有明文；又該法所指之車
    輛，係指在道路上以原動機行駛之汽車（包括機器腳踏車）
    或以人力、獸力行駛之車輛，故機車亦在規範範圍內，同法
    第3 條第8 款亦有明文。
三、經查：
（一）異議人所有之上開機車，於98年3 月1 日凌晨3 時18分，
      因在高雄市○○路至武營路有二輛以上汽車在道路上以危
      險方式駕駛之違規行為，經警舉發，並經原處分機關以違
      反道路交通管理處罰條例第43條第3 項規定為上開裁決等
      情，為異議人所不否認，且有上開裁決書附卷可佐，此部
      分事實固堪認定。
（二）然異議人否認曾有上開違規行為，辯稱：於98年3 月1 日
      係在台北工作，其所有之上開機車交家人使用，而於98年
      3 月1 上午6 時10分許，經母親乙○○發現原停放在高雄
      市○○區○○路309 巷71號住家前之車牌K35-811 號重型
      機車失竊，經報案後，於98年3 月5 日在高雄市○○區○
      ○里○○○路282 巷口為警通知尋獲等語（本院卷84頁）
      ，核與證人乙○○於本院訊問時證稱：「車牌K35-811 號
      重型機車該機車是我兒子，但是當時我兒子北上台北工作
      時，是我媳婦在使用。失竊的前一晚，我還有看到機車，
      隔天上午我媳婦跟我說車子不見了，我就去警局報案，之
      後警局的人表示有找到車子，我們去領回時，車子都壞了
      。」等語相符（本院卷85頁），並有高雄市政府警察局苓
      雅分局99年5 月12日函所附乙○○於98年3 月1 日報案之
      調查筆錄、車輛協尋電腦輸入單、贓物認領保管單、高雄
      市政府警察局刑事警察大隊99年5 月11日函所附失車唯讀
      基本資料、尋獲案件資料在卷可證（見本院卷47-51 、53
      -55 頁），參以本件違規之時間係於一般人尚未外出工作
      之凌晨3 時許，異議人家人遲至上午7 時許外出時才發現
      報案，與常理無違，足認異議人所陳與常情均相符合，亦
      與前開車輛尋獲電腦輸入單之內容相互一致，是尚難以違
      規車輛確係異議人所有，即遽認本件違規行為係異議人所
      為。
四、綜上，異議人上開辯解，尚屬有據，本件並無證據證明被告
    有原處分機關所指之上開違規行為，原處分機關未予詳查，
    竟依上開道路交通管理處罰條例第43條第3 項之規定，裁處
    異議人罰鍰9 萬元，吊銷駕駛執照，並應參加道路交通安全
    講習，自有未合。本件異議為有理由，應由本院將原處分予
    以撤銷，另為異議人不罰之諭知。
五、據上論斷，應依道路交通案件處理辦法第20條，裁定如主文
中    華    民    國    99    年    7     月    27    日
                        交通法庭  法  官  陳億芳
以上正本證明與原本無異。
如不服本裁定，應於收受送達後5 日內向本院提出抗告狀。
中    華    民    國    99    年    7     月    27    日
                                  書記官  林靜慧

司法院資訊處製作；財團法人民間司法改革基金會備份。
